臺灣臺北地方法院刑事判決　　　　　　 100年度易字第1214號
公　訴　人　臺灣臺北地方法院檢察署檢察官
被　　　告　于叔康
選任辯護人　何乃隆律師
上列被告因侵占案件，經檢察官提起公訴（一００年度偵字第三
六八一號），本院判決如下：
    主  文
于叔康意圖為自己不法之所有，而侵占自己持有他人之物，處有
期徒刑壹年。
    事  實
一、于叔康與李欣潔原係男女朋友關係，李欣潔於民國九十八年
    八月十一日因有要事需前往美國，於九十八年八月十一日前
    一週內某日時，將其向遠雄人壽保險事業股份有限公司（下
    稱遠雄人壽）保單貸款之現金新臺幣（下同）一百五十萬元
    ，置於其與于叔康同居之臺北市士林區○○○路一０五巷六
    三號四樓之二住處內之保險箱內，委由于叔康代為保管，並
    由于叔康以該等款項代為繳納其出國期間之信用卡卡費、房
    屋貸款、保險費等各項費用支出，詎于叔康竟基於為自己不
    法所有之意圖，於李欣潔出國後旋搬離上址，並將前開代為
    保管之一百五十萬元，除部分用以繳納李欣潔之費用外，所
    餘一百萬元即挪為他用，侵占入己。嗣李欣潔於同年十月八
    日返國後，要求于叔康返還所餘款項，于叔康仍拒不返還，
    李欣潔乃報警處理。
二、案經李欣潔訴由臺北市警察局信義分局移送臺灣臺北地方法
    院檢察署檢察官偵查起訴。
    理  由
一、證據之認定：
  (一)被告于叔康於本院審理時固承認其與告訴人李欣潔原為男女
    朋友關係，曾同居於臺北市士林區○○○路一０五巷六三號
    四樓之二，其於九十八年八月間，趁告訴人出國赴美之際，
    搬離上址之事實，惟矢口否認有何侵占之犯行，辯稱：我並
    沒收到告訴人交付的一百五十萬現金，於九十八年十月間簽
    立金額一百萬元之保管條及本票，係我承諾給告訴人的分手
    費云云。其選任辯護人則為被告辯護以：告訴人每個月要繳
    房貸、保險費等，告訴人沒有資力一口氣交付一百五十萬元
    現金予被告等語；並聲請向台北富邦商業銀行股份有限公司
    （下稱富邦銀行）中山分行調閱告訴人於該行開設帳戶於九
    十八年間之交易明細表對帳單、向遠雄人壽保險事業股份有
    限公司（下稱遠雄人壽）調閱告訴人於九十八年間向該公司
    保單質借之資料及向財團法人金融聯合徵信中心（下稱聯徵
    中心）調閱告訴人信用報告及債權人清冊，以證明告訴人無
    法一次提出一百五十萬元現金之經濟能力。
  (二)本院查：
  1.被告與告訴人原係男女朋友關係，曾同居於臺北市士林區○
    ○○路一０五巷六三號四樓之二，被告於九十八年八月十一
    日告訴人出國赴美之際，搬離上址之事實，為被告所是認，
    且據證人即告訴人李欣潔及證人即告訴人胞妹李玟潔證述屬
    實，並有告訴人入出境資訊連結作業一紙在卷可證（他字卷
    第三、四頁及第三二頁參照），首堪認定。
  2.證人即告訴人李欣潔證稱：我從九十七年九月間就與被告交
    往並同居在臺北市士林區○○○路一０五巷六三號四樓之二
    ，因九十八年八月間有事需赴美處理，但是我在臺灣有信用
    卡卡費、房屋貸款費用、保險費等費用，合計每個月需繳納
    約三、四十萬元，要請被告代為繳交，所以才想說要準備一
    筆錢給被告，九十八年六月二十九日，我先向遠雄人壽以保
    單質借方式，借款一百九十萬元，之後在同年六月二十九日
    、七月二日分別還遠雄人壽三十萬元及四十五萬元，又在同
    年七月二十九日，向遠雄人壽以保單質借方式，借款四十八
    萬元，籌足一百五十萬元，本來要被告去開銀行帳戶，但被
    告表示他有前科，不能有財產，所以我就在出國前一週的禮
    拜天中午，把錢放在同居住處的保險箱內，並親點總數一百
    五十萬元交付給被告，保險箱的密碼就設定為被告的生日，
    九十八年八月十一日，我出國隔天他就搬走，只幫我繳了我
    天母東路房子的貸款七萬元及荷蘭銀行卡費三萬元，其餘款
    項都沒有幫我代繳，我從美國打電話問被告有無幫我代繳費
    用，被告說他家裡有事，把錢用掉了，沒錢代繳，我要他把
    錢還給我，被告說他要幫我繳交一些費用，他的能力就是一
    百萬元，所以他只願意在保管條及本票上寫一百萬元，九十
    八年十月十一日，我跟我妹妹李玟潔一起到被告位於臺北縣
    中和市○○路一七五號七樓住處樓下，由被告簽發保管條及
    面額共計一百萬元之本票三張給我，保管條及本票的內容都
    是被告寫的等語屬實（他字卷第十三頁及第三五至三八頁、
    本院卷第七三至八十頁及第一一０至一一二頁參照），而告
    訴人確實於九十八年六月二十九日，向遠雄人壽以保單質借
    方式，借款一百九十萬元，同年六月二十九日、七月二日分
    別還款遠雄人壽三十萬元及四十五萬元，又在同年七月二十
    九日向遠雄人壽以保單質借方式，借款四十八萬元之情，有
    遠雄人壽一００年六月二日刑事陳報狀檢附告訴人要保明細
    一份、遠雄人壽保險單借款約定書三份及存摺內頁影本二紙
    在卷可稽（本院卷第四七、四八頁及第九四至九八頁參照）
    ，又被告確實有於九十八年十月十一日，在其位於臺北縣中
    和市○○路一七五號七樓住處樓下，簽發一張內容為其收受
    保管告訴人所交付之一百萬元，應於九十九年八月十一日前
    如數歸還等語之保管條，以及金額分別為三十萬元、三十萬
    元及四十萬元本票共三張予告訴人之事實，為被告所是認，
    且有上開保管條一紙及本票三紙在卷可證（他字卷第三、四
    頁參照），參以證人李玟潔於本院審理時證稱：告訴人九十
    八年十月份自美返台後，有與被告以電話聯絡，也有碰面，
    講電話及碰面時談話的內容都是告訴人說為何給被告的那筆
    錢，被告不幫忙繳房貸、保險費、利息錢，被告就說他有急
    用，告訴人就說那要還錢，被告就說他沒錢，會想辦法還錢
    ，九十八年十月十一日下午，告訴人開車帶我去中和找被告
    ，被告簽了上開保管條及本票等語屬實（本院卷第八一至八
    三頁參照），是告訴人所為上開證述，核與上述被告之供述
    、證人李玟潔之證述、遠雄人壽陳報狀、保險單借款約定書
    、存摺內頁及保管條、本票等件相符，堪認告訴人所為上開
    證述應屬真實，足證被告確實有於九十八年八月十一日前一
    週內某日時許，自告訴人處收受保管現金一百五十萬元，於
    告訴人九十八年八月十一日赴美後，除有代告訴人繳納部分
    房貸、信用卡卡費外，其餘一百萬元均挪為他用，侵占入己
    之行為甚明。
  3.被告之辯解不足採信之理由：
  (1)被告雖辯稱：我簽立保管條及本票之用意係承諾給付被告分
    手費云云。惟查，被告因未能返還告訴人所交付保管之金錢
    ，而於九十八年十月十一日，簽立保管條及面額共計一百萬
    元本票三張一節，業據告訴人及證人李玟潔證述明確，已如
    前述；且保管條上之內容記載：「本人李欣潔於九十八年十
    月十一日將新臺幣一百萬元正交付于叔康保管，並於民國九
    十九年八月十一日前無條件如數歸還，恐口說無憑，特立此
    條。PS另附本票三張，金額為三十萬兩張、四十萬一張。」
    等語，左下方則由告訴人、被告及證人李玟潔分別於寄託人
    欄、受託人欄及見證人欄簽名，被告並按捺指印，則由保管
    條之文字及形式以觀，告訴人與被告間就被告代告訴人保管
    之金額及歸還之日期約定清楚明確，被告並開立本票以為將
    來保管條所載之一百萬元無法返還時之擔保，足證被告確係
    為其保管告訴人所交付金額而簽發上開保管條及本票之情無
    訛，倘被告主觀上認定所保管之金錢為分手費，何以隻字未
    提雙方分手或將該一百萬元作為被告給付予李欣潔之分手費
    之情？復參以，證人李玟潔於本院審理時證稱：未曾聽被告
    說沒有拿到告訴人的錢，也沒有聽到分手費之事等語明確（
    本院卷第八一至八三頁參照），從而，被告所為上開辯解，
    顯與事實及常情不相符合，實不足採。
  (2)辯護人雖為被告辯以：告訴人就交付金額予被告之時間及一
    百五十萬元之來源陳述有異不足採信云云。惟按證據之證明
    力，由法院自由判斷，為刑事訴訟法第一百五十五條第一項
    所明定。是審理事實之法院，於告訴人、證人之陳述有部分
    前後不符，或相互間有所歧異時，究竟何者可採，仍得本其
    自由心證予以斟酌，非謂一有不符或矛盾，即應認其全部為
    不可採信，最高法院八十一年臺上字第五三０三號判決要旨
    可參。查告訴人對於交付一百五十萬元予被告之時間，雖有
    九十八年八月十日（他字卷第二九頁背面參照）、九十八年
    七月二十九日到三十日（他字卷第三六頁參照）、八月初的
    禮拜天（本院卷第七五頁背面參照）之不同，且就該一百五
    十萬元之細項來源前後陳述有些許歧異，惟告訴人就其確
    實於九十八年八月十一日赴美前數日交付現金一百五十萬元
    及其所交付予被告之一百五十萬元來源均係其向遠雄人壽
    保單貸款之基本事實前後證述一致，核與前開遠雄人壽一０
    ０年六月二日刑事陳報狀檢附告訴人要保明細一份、遠雄人
    壽保險單借款約定書三份及存摺內頁影本二紙相符，況告訴
    人提出本件侵占告訴及作證時，距本件案發時間已一、二年
    ，告訴人對於交付現金之確切時點及就一百五十萬元之細項
    來源記憶不清，尚符常情，實難要求告訴人必須就此細微之
    點為鉅細靡遺之陳述，尚不得以告訴人上開陳述些許差異而
    認其所述均不可採。
  (3)辯護人又為被告辯護以：告訴人無資力湊出一百五十萬元交
    予被告云云，然告訴人於本院審理中已證稱資金來源均係遠
    雄人壽保單借款，詳如前述。且告訴人於最近五年並無在金
    融機構有呆帳情形，並持有VISA、MASTER、美國運通等十餘
    張信用卡，合計信用額度超過二百萬元，並按時繳納全額信
    用卡費，於九十八年間更有多筆證券現金股利入帳等情，有
    富邦銀行中山分行財務管理一００年五月二十三日北富銀中
    山字第一０００００００一四號函檢附告訴人於該行帳戶九
    十八年度往來交易明細對帳單及聯徵中心一００年五月三十
    一日金徵（業）字第一０００００五九三八號函檢附告訴人
    綜合信用報告及債務清理條例前置協商專用債權人清冊各一
    份在卷可稽（本院卷第四一至四六頁及第四九至五四頁參照
    ），顯見告訴人信用良好，資力殷實。辯護人所為上開辯護
    意旨，純屬憑空臆測之詞，委無可採。
  (4)至辯護人雖請求本院向富邦銀行調閱告訴人之兄李旺蒼九十
    八年六月至八月份期間之交易明細，及遠雄人壽質借給告訴
    人之資金支票兌領情形，以證明告訴人並無一百五十萬元現
    金可交付被告，並查明資金流向云云。然查，告訴人交付予
    被告之一百五十萬元之來源係遠雄人壽保單借款乙節，已如
    前述，則辯護人聲請調查上開證據並無調查之必要，附此敘
    明。
  4.綜上所述，被告確實有為如事實一所載、將告訴人所交付保
    管之一百萬元侵占入己之行為，其所為上開辯解，均屬事後
    卸責之詞，不足採信，本件事證明確，被告之犯行堪以認定
    。
二、論罪科刑之法律適用：
  (一)核被告于叔康所為，係犯刑法第三百三十五條第一項之普通
    侵占罪。
  (二)爰審酌被告與告訴人原為男女朋友關係，竟趁告訴人赴美之
    際，將告訴人交付保管之現金一百萬元予以侵占入己，金額
    非少，及犯罪後猶未能將侵占款項交還告訴人，且毫無悔悟
    之意，兼衡其犯罪之動機、目的、手段、所生危害等一切情
    狀，本院認全程到庭實行公訴之檢察官於本院審理時，向本
    院對被告具體求處判處有期徒刑一年六月，稍嫌過重，且與
    被告之犯行不相當，本院認對被告判處有期徒刑一年，即與
    被告本件之犯行相當，爰量處如主文所示之刑。
據上論斷，應依刑事訴訟法第二百九十九條第一項前段，刑法第
三百三十五條第一項，刑法施行法第一條之一，判決如主文。
本案經檢察官謝憲杰到庭執行職務。
中    華    民    國   100    年    8     月    26    日
                  刑事第九庭審判長法  官  林怡秀
                                  法  官  鄭富城
                                  法  官  劉素如
以上正本證明與原本無異。
如不服本判決應於收受送達後10日內向本院提出上訴書狀，並應
敘述具體理由；其未敘述上訴理由者，應於上訴期間屆滿後20日
內向本院補提理由書（均須按他造當事人之人數附繕本）「切勿
逕送上級法院」。告訴人對於本判決如有不服，請書具不服之理
由狀，請求檢察官上訴者，其上訴期間之計算係以檢察官收受判
決正本之日期為準。
                                  書記官  高心羽
中    華    民    國   100    年    8     月    26    日
附錄本案論罪科刑法條全文：
中華民國刑法第335條
（普通侵占罪）
意圖為自己或第三人不法之所有，而侵占自己持有他人之物者，
處五年以下有期徒刑、拘役或科或併科一千元以下罰金。
前項之未遂犯罰之。